【裁判字號】    98,監,258
【裁判日期】    980918
【裁判案由】    選定禁治產人監護人
【裁判全文】
臺灣板橋地方法院民事裁定              98年度監字第258號
聲  請  人  甲○○
相  對  人  乙○○○
上列當事人間聲請選定禁治產人監護人事件，本院裁定如下：
    主      文
選定甲○○（女、民國○○年○○月○○日生、國民身分證統一編號：
Ｚ000000000號）為禁治產人乙○○○（女、民國○○年○ 月○○日生
、國民身分證統一編號：Ｚ000000000號）之監護人。
聲請程序費用由聲請人負擔。
    理      由
一、按禁治產人應置監護人，並依下列順序定之：(1)配偶。(2)父
    母。(3)與禁治產人同居之祖父母。(4)家長。(5)後死之父或母
    以遺囑指定之人。不能依前項規定定其監護人時，由法院徵
    求親屬會議之意見選定之，民法第1111條定有明文。依上開
    規定，於禁治產人無法定順序之監護人時，得由法院徵求親
    屬會議之意見選定之。惟親屬會議不能召開或召開有困難時
    ，依法應經親屬會議之事項，由有召集權人聲請法院處理之
    ，民法第1132條第2 項另定有明文。
二、本件聲請意旨略以：聲請人之母即相對人乙○○○前經鈞院
    以98年度禁字第142 號裁定宣告為禁治產人在案，茲因禁治
    產人乙○○○無民法第1111條所定之法定監護人，而禁治產
    人無法定親屬會議成員，不能召開親屬會議，雖禁治產人育
    有五名子女，惟聲請人胞兄張文益不願出面處理，胞姐張文
    琴與聲請人有糾紛，不願幫忙，胞妹張文娟精神分裂症，目
    前於八里療養院療養中，故無法組成親屬會議，而聲請人自
    民國92年3 月7 日父親過世後，即由聲請人負起照顧母親乙
    ○○○之責，為禁治產人之利益，爰依民法第1132條第2 項
    之規定聲請法院處理，請求選定禁治產人乙○○○之女甲○
    ○為禁治產人監護人等語，並提出98年度禁字第142 號民事
    裁定影本1 件、戶籍謄本2 件、張文琴字條1 件為證。
三、聲請人上開主張，業據提出本院98年度禁字第142 號民事裁
    定影本1 件、戶籍謄本2 件、張文琴字條1 件為憑，並經證
    人即聲請人同一眷村之會長李秀芬到庭證稱：「眷村改建在
    97年3 月17日交屋，在這之前因改建把房子拆掉，所以聲請
    人跟她媽媽住在現在的房子十幾年了，都是聲請人在扶養照
    顧她媽媽，因為我是會長，經常去她們家探視，我親眼看到
    聲請人一個人獨立照顧她母親」、「我認為聲請人非常適合
    做監護人，因為她很孝順，而且照顧媽媽很用心，我們是親
    眼看到。」、「聲請人妹妹精神狀況有異現在在八里療養院
    ，聲請人妹妹的小孩是聲請人獨立在扶養，我很感動所以願
    意出來幫她做證」等語明確，證人即聲請人之鄰長馬朱桂蘭
    亦於本院審理時證稱：「聲請人媽媽已經無法說話，我是聲
    請人的鄰長，我知道聲請人媽媽都是聲請人在照顧，聲請人
    非常孝順，所以我願意幫她做證」、「我有事情都會去聲請
    人家，我有看到聲請人照顧她媽媽及她妹妹的孩子。我認為
    聲請人很適合擔任監護人」等語屬實，而禁治產人之女即聲
    請人甲○○於本院審理時亦陳稱渠願意擔任禁治產人乙○○
    ○之監護人等語甚明，是本院綜上事證，認受禁治產人乙○
    ○○之監護人由聲請人任之，符合受禁治產人乙○○○之最
    佳利益，爰依首揭民法第1111條第2 項、第11 32 條第2 項
    之規定，選定甲○○為禁治產人乙○○○之監護人。
四、依非訟事件法第21條第1 項裁定如主文。
中    華    民    國    98    年    9     月    18    日
                  家事法庭  法  官  林春長
以上正本係照原本作成。
如對本裁定抗告須於裁定送達後10日內向本院提出抗告狀。
中    華    民    國    98    年    9     月    18    日
                            書記官  高小婷


司法院資訊處製作；財團法人民間司法改革基金會備份。
